【裁判字號】    91,重訴,73
【裁判日期】    920225
【裁判案由】    侵權行為損害賠償
【裁判全文】
臺灣高等法院民事判決  九十一年度重訴字第七三號
      原      告  甲○○○
      訴訟代理人  林北庚
      被      告  乙○○
                  丙○○
      共      同
      訴訟代理人  薛博允律師
右當事人間因侵權行為損害賠償事件，經本院刑事庭裁定移送前來，本院判決如左︰
      主      文
原告之訴及其假執行之聲請均駁回。
訴訟費用由原告負擔。
      事實及理由
一、原告起訴主張：被告乙○○及丙○○二人為夫妻，訴外人劉曉慧為其女兒，民國
    （下同）八十三年七月十六日下午二時許，在桃園縣楊梅鎮○○路ＯＫ便利商店
    擔任店員之劉曉慧與原告之子林叔敬發生爭執，於同日下午二時三十分許，林叔
    敬旋被該商店之店員帶至位於楊梅鎮○○路一二三號之楊梅派出所，劉曉慧隨即
    打電話向其母哭訴，並通知其父母乙○○、丙○○前往該派出所，劉氏夫婦於數
    分鐘後即趕到該派出所，丙○○厲聲問明林叔敬之身分後，於盛怒之下，持隨身
    攜帶之舊型黑金鋼行動電話機（重五百七十公克），猛擊林叔敬之頭部，林叔敬
    旋即走避，丙○○仍一路追打，林叔敬被擊後，不支後退倒地，乙○○則趨前出
    腳猛踹林叔敬，致林叔敬被毆後鼻孔流血，頭部外傷顱內出血（包括硬腦膜下、
    蜘蛛網膜下及腦實質出血）、左腎外膜出血、胸部肋骨斷裂及右下腿挫瘀傷。林
    叔敬隨後經送往楊梅分局刑事組，暫押於該組拘留室，當日傍晚，林叔敬被移送
    至台灣桃園地方法院檢察署，由檢察官訊問後諭知羈押，同日晚間經送往台灣桃
    園看守所（下稱桃園看守所），於檢身時發現林叔敬身上有不明傷痕多處，該所
    人員遂要求林叔敬書立自白書，嗣於同年月十七日凌晨三時三十分許，桃園監獄
    衛生科長接獲戒護科通知，發現林叔敬口吐白沫，瞳孔放大，乃將其送至省立桃
    園醫院就醫，延至同年月十九日上午五時許不治死亡。爰依侵權行為之規定請求
    被告賠償殯葬費新台幣（下同）一百萬元；法定扶養費十五年，每月一萬二千元
    計算，共二百十六萬元；非財產上損害三百萬元。聲明：（一）被告應連帶給付
    原告六百十六萬元，及自八十三年七月二十日起至清償日止，按年利率百分之五
    計算之利息。（二）原告願供擔保，請准宣告假執行。
二、被告則以：被告並未毆打死者林叔敬。林叔敬在警訊時陳明其傷係「現場民眾打
    的」；於八十二年七月十六日二十時三十分在桃園監獄中央台寫立自白書稱：「
    ：：被派出所警員毆打」。林叔敬從未訴說被告打他。且本件侵權行為之損害賠
    償請求權已罹於時效而消滅。聲明：（一）請求駁回原告之訴及其假執行之聲請
    。（二）如為不利之判決請准供擔保免為假執行。
三、按「因侵權行為所生之損害賠償請求權，自請求權人知有損害及賠償義務人時起
    ，二年間不行使而消滅」，民法第一百九十七條第一項前段定有明文。又「關於
    侵權行為損害賠償請求權之消滅時效，應以請求權人實際知悉損害及賠償義務人
    時起算，非以知悉賠償義務人因侵權行為所構成之犯罪行為經檢察官起訴，或法
    院判決有罪為準」，最高法院七十二年台上字第七三八號判例可資參考。被告主
    張時效抗辯，本院九十一年十月二十三日準備程序時，受命法官問原告：「何時
    知道乙○○、丙○○打死林叔敬？」原告自認：「在告莊國雄（按：桃園縣警察
    局楊梅分局楊梅派出所警員）之後不久就知道了，就有補一份陳報狀到檢察署，
    不知道為什麼卷內沒有這份書狀。也就是八十三年就知道了。刑事部分我們認為
    檢察官會自己辦。當時沒有提起民事附帶訴訟，是因為刑事不起訴，民事無從著
    手。因為莊國雄判無罪所以我們才從地檢署開始告被告二人」等語，有準備程序
    筆錄可證（見本審卷第九十四頁）。原告於九十一年十一月二十日之準備程序雖
    主張：「原告真正知道損害事實時間，是提起附帶民事訴訟前數天，至於刑事告
    訴則是以我（訴訟代理人即原告之子）名義提起，我前次庭陳述意思是我知道的
    時間，而非我母親知道的時間」，有準備程序筆錄及民事準備狀可按（見本審卷
    第一二○頁、第一二二頁）。按「當事人主張之事實，經他造於準備書狀內或言
    詞辯論時或在受命法官、受託法官前自認者，無庸舉證」；「自認之撤銷，除別
    有規定外，以自認人能證明與事實不符或經他造同意者，始得為之」，民事訴訟
    法第二百七十九條第一、三項分別定有明文。又「當事人在第一審供認之事實未
    經合法撤銷，自不能更為反對之主張」，最高法院著有十七年上字第七五五號判
    例；又「自認之撤銷，除別有規定外，以自認人能證明與事實不符，且係出於錯
    誤而為自認者，始得為之，民事訴訟法第二百七十九條第三項定有明文。故自認
    人撤銷其自認者，除應向法院為撤銷自認之表示外，尚須舉證證明其自認有與事
    實不符，且其自認係出於錯誤之事實」，最高法院七十二年度台上字第三二一一
    號判決可供參考。原告並未為撤銷自認之意思表示，且未能證明自認與事實不符
    或經他造同意撤銷，故自認仍有效存在，原告自不能更為反對之主張，其於八十
    三年已知悉被告為侵權行為人及損害之發生，甚為明確。
四、原告嗣後主張：「原告真正知道損害事實時間，是提起附帶民事訴訟前數天（按
    原告於九十一年六月十四日提起附帶民事訴訟，有該起訴狀上法院收狀章可證）
    」云云。惟未舉證以實其說，並未撤銷自認，自不足採。查：原告之夫林天賜
    因台灣桃園地方法院八十六年訴字第一五八號傷害致死案件，對被告提起附帶民
    事訴訟，請求損害賠償，經同院刑事庭於八十七年四月二十九日以八十六年度重
    附民字第一六號裁定移送民事庭，該院以八十七年重訴字第一二六號民事判決駁
    回林天賜之訴及其假執行之聲請確定，有該民事判決及確定證明書影本可證（見
    本審卷第二十九頁至第五一頁）。林天賜為原告之夫；且原告與林天賜同居於「
    桃園縣楊梅鎮○○路七巷七號」，有
    法院八十七年重訴字第一二六號民事判決可稽。同居之配偶林天賜因林叔敬死亡
    乙事，對被告乙○○、丙○○提起侵權行為損害賠償訴訟，同居之原告竟稱不知
    情，與常情有違。林叔敬妨害風化案；及林叔敬之弟林北庚告訴警員莊國雄凌
    虐犯人致死案及告訴被告傷害致死案件，原告均參與處理，有林北庚八十三年七
    月二十八日告訴狀、八十五年四月二十九日告訴暨聲請狀上之記載可稽（見本審
    卷第一○二頁至第一一一頁）。桃園地院檢察署檢察官於林北庚告訴被告之刑事
    案件（八十五年偵字第五五三五號案）亦於八十五年五月二十七日傳喚原告到庭
    ，林北庚當場有陳述告訴事實，有點名單及筆錄首頁可按（見本審卷第一一二頁
    至第一一三頁）。該證據足證原告至少於八十五年五月二十七日業已知悉被告為
    侵權行為人之事實。故原告主張提起附帶民事訴訟前數天始知悉被告為侵權行為
    人及損害云云，與事實不符。按「民法第一百九十七條第一項規定：『因侵權
    行為所生之損害賠償請求權，自請求權人知有損害及賠償義務人時起，二年間不
    行使而消滅』。所謂知有損害及賠償義務人之知，係指明知而言。如當事人間就
    知之時間有所爭執，應由賠償義務人就請求權人知悉在前之事實，負舉證責任」
    ，最高法院七十二年台上字第一四二八號判例可供參考。被告原應就原告知悉已
    逾二年乙事，負舉證責任。惟因原告自認，被告免負舉證責任。原告雖事後翻異
    ，但並未撤銷自認，及善盡舉證責任，該自認之效力仍舊存在。被告雖免負舉證
    責任，但其提出之證據，亦足使本院認定原告起訴時，其侵權行為損害賠償請求
    權已罹二年之時效期間，從而，原告請求被告應連帶給付原告六百十六萬元，及
    自八十三年七月二十日起至清償日止，按年利率百分之五計算之利息，為無理由
    ，應予駁回。原告之訴既經駁回，其假執行之聲請已失所依附，應併予駁回。
五、本件事證已臻明確，兩造其餘攻擊、防禦方法及所舉證據，無礙勝負之判斷，爰
    不一一論列，附此敘明。
六、結論：本件原告之訴為無理由，依民事訴訟法第七十八條，判決如主文。
中      華      民      國    九十二    年      二      月    二十五    日
                                民事第十二庭
                                    審判長法  官  林  丁  寶
                                          法  官  陳  博  享
                                          法  官  林  恩  山
右正本係照原本作成。
如不服本判決，應於收受送達後二十日內向本院提出上訴書狀，其未表明上訴理由者
，應於提出上訴後二十日內向本院補提理由書狀（均須按他造當事人之人數附繕本）
上訴時應提出委任律師或具有律師資格之人之委任狀；委任有律師資格者，另應附具
律師資格證書及釋明委任人與受任人有民事訴訟法第四百六十六條之一第一項但書或
第二項（詳附註）所定關係之釋明文書影本。
中      華      民      國    九十二    年      二      月    二十七    日
                                          書記官  董  曼  華
附註：
民事訴訟法第四百六十六條之一（第一項、第二項）：
對於第二審判決上訴，上訴人應委任律師為訴訟代理人。但上訴人或其他法定代理人
具有律師資格者，不在此限。
上訴人之配偶、三親等內之血親、二親等內之姻親，或上訴人為法人、中央或地方機
關時，其所屬專任人員具有律師資格並經法院認為適當者，亦得為第三審訴訟代理人
。


司法院資訊處製作；財團法人民間司法改革基金會備份。
